臺灣高等法院臺中分院民事判決
110年度上易字第19號
上  訴  人  潘珮雲
訴訟代理人  柯連登律師
被  上訴人  李美靜
訴訟代理人  陳怡婷律師（法扶律師）
上列當事人間請求損害賠償事件，上訴人對於中華民國109年11
月6日臺灣彰化地方法院109年度訴字第618號第一審判決提起上
訴，本院於110年5月11日言詞辯論終結，判決如下：
    主  文
原判決關於命上訴人給付逾新臺幣30萬元本息，及該部分假執行
之宣告，暨除確定部分外訴訟費用之裁判均廢棄。
上開廢棄部分，被上訴人在第一審之訴及假執行之聲請均駁回。
其餘上訴駁回。
第一審（除確定部分外）、第二審訴訟費用由被上訴人負擔七分
之四，餘由上訴人負擔。
    事實及理由
一、被上訴人主張：伊與訴外人丙○○為夫妻，育有一名未成年子
    女，上訴人及其前配偶（於民國108年3月已離婚）則為伊夫
    妻之友人。伊夫妻原本相處融洽，家庭幸福，詎料，自108
    年初，丙○○突表達欲離婚之意，並以需要一點空間讓彼此冷
    靜為由，搬離與伊及未成年子女之共同住所迄今。嗣伊於10
    8年2月在丙○○之微信通訊軟體中發現丙○○與上訴人之對話互
    稱「老公」、「老婆」；並發現丙○○搬出家裡後，先後在
    上訴人位於彰化縣○○鎮○○路000號租屋處（下稱339號租屋處
    ）及其所有位於彰化縣○○鎮○○巷00號房屋（下稱93號房屋）
    ，與上訴人同居。上訴人與丙○○間之往來，顯已逾越一般社
    會通念就男女間正常來往所能容忍之範圍，不法侵害伊基於
    配偶關係之身分法益而情節重大，伊自得請求其賠償新臺幣
    （下同）70萬元之慰撫金。又依伊提出之錄影畫面、照片，
    並佐以丙○○於109年9月自休士頓返國、109年12月自舊金山
    返國，分別係以上開上訴人339號租屋處、93號房屋為居家
    隔離之處所，可知上訴人及丙○○確有同居及過從甚密之事實
    等情。爰依民法第184條第1項、第195條第1項前段、第3項
    規定，求為命上訴人應給付70萬元及自起訴狀繕本送達翌日
    即109年5月23日起至清償日止，按年息百分之5加計利息之
    判決。並願供擔保，請准宣告假執行（原審就此部分為被上
    訴人勝訴之判決，並為准、免假執行之宣告，上訴人不服，
    提起上訴；其餘未繫屬本院部分，不予贅述）。並答辯聲明
    ：上訴駁回。
二、上訴人則以：伊否認在微信中與被上訴人之配偶丙○○互稱「
    老公」、「老婆」，並否認有與丙○○同居或其他逾越一般男
    女社交之行為或關係。依被上訴人所提錄影畫面、照片，伊
    與丙○○並未有親暱之身體接觸，伊之友人本即會在伊租屋處
    1樓聚會至深夜或凌晨，並在聚會後幫忙收拾垃圾；且丙○○
    係因與被上訴人間有爭訟，不便返家，始向伊商借伊所有房
    屋進行居家檢疫，其居家檢疫期間，伊並未與其同居於該處
    ；且丙○○之「沒回家」，並非係與伊同居，而是住在公司宿
    舍，且其經常奉派出差國外。是被上訴人訴請伊賠償並無理
    由等語，資為抗辯。並上訴聲明：(一)原判決不利於上訴人
    部分廢棄。(二)上開廢棄部分，被上訴人在第一審之訴及假
    執行之聲請均駁回。
三、得心證之理由：　　
(一)按因故意或過失，不法侵害他人之權利者，負損害賠償責任
     。故意以背於善良風俗之方法，加損害於他人者亦同。不
    法 侵害他人之身體、健康、名譽、自由、信用、隱私、貞
    操， 或不法侵害其他人格法益而情節重大者，被害人雖非
    財產上 之損害，亦得請求賠償相當之金額；前2項規定，於
    不法侵害他人基於父、母、子、女或配偶關係之身分法益而
    情節重大者，準用之。民法第184條第1項、第195條第1項前
    段、第3項分別定有明文。再按婚姻係以夫妻之共同生活為
    目的，配偶應互相協力保持其共同生活之圓滿安全及幸福，
    夫妻互守誠實，係確保其共同生活之圓滿安全及幸福之必要
    條件，故應解為配偶因婚姻契約而互負誠實之義務，配偶之
    一方行為不誠實，破壞共同生活之圓滿安全及幸福者，即為
    違反因婚姻契約之義務而侵害他方之權利（最高法院55年台
    上字第 2053號判決先例意旨參照）。是則婚姻為兩人基於
    共同生活，忠實協力以達圓滿、安全及幸福目的之結合關係
    ，於婚姻關係存續中，實不容認他人對婚姻本質加以破壞，
    倘有予以干擾或侵害者，即屬破壞基於婚姻配偶權關係之生
    活圓滿、安全及幸福法益，該等行為與婚姻配偶權益所受之
    損害間自有相當因果關係。倘配偶之一方與第三者有不誠實
    之行為，其互動方式依社會一般觀念，已足以動搖婚姻關係
    所重應協力保持共同生活圓滿安全幸福之忠實目的時，不得
    謂非有以違背善良風俗之方法，加損害於他人之故意，茍配
    偶確因此受非財產上之損害即精神上痛苦，自亦得依法請求
    賠償。是侵害配偶權之行為，並不以通姦或相姦行為為限，
    倘夫妻任一方與他人間存有逾越結交普通朋友等一般社交行
    為之不正常往來，其行為已逾社會一般通念所能容忍之範圍
    ，已達破壞婚姻共同生活之圓滿安全及幸福之程度情節重大
    ，即足當之。
(二)被上訴人主張其與丙○○為夫妻，育有一名未成年子女，上訴
    人則為伊夫妻之友人之事實，業據其提出戶籍謄本、照片為
    憑（見原審卷第37、39頁），且為兩造所不爭執，堪信為真
    實。被上訴人主張丙○○與上訴人於微信通訊中互稱「老公」
    、「老婆」，兩人並有於339號租屋處、93號房屋同居之事
    實，則為上訴人所否認，並以前詞置辯，則本件應審究者厥
    為：1.上訴人與丙○○間是否有逾越一般男女社交行為之不正
    常往來情形而侵害被上訴人基於配偶關係之身分法益？2.被
    上訴人得否依民法第195條對上訴人請求精神慰撫金？如可
    以請求，得請求之金額若干？
(三)上訴人與丙○○間有逾越一般男女社交行為之不正常往來情形
    ：
  1.被上訴人主張上訴人與丙○○於微信對話中互稱「老公」、「
    老婆」乙節，為上訴人所否認，然未據被上訴人就此舉證以
    實其說，尚非可採。至被上訴人主張上訴人與丙○○同居於33
    9號租屋處之事實，業據其提出339號租屋處照片、錄影光碟
    、錄音光碟為憑（見原審卷第39、47、117頁、本院卷第91
    頁）；且經原審勘驗錄影光碟結果：(1)檔名：109.4.4凌晨
    兩人在家並關下鐵門準備就寢；拍攝時間：109.4.4凌晨00
    點43分；地點：339號租屋處；勘驗內容：影片最開始右上
    角有時間確實為0000-00-0000：43，看到畫面中有一男一女
    ，鐵門確實有關下。(2)檔名：109.4.18白天上訴人曬被單
    ；拍攝時間：109.4.18，13點37分；地點：339號租屋處；
    勘驗內容：影片右上角有時間顯示0000-00-00.13：37，畫
    面中上訴人曬被單。(3)檔名：109.4.18白天丙○○隨後從同
    居處走出；拍攝時間：109.4.18，15點24分；地點：339號
    租屋處；勘驗內容：右上時間確實為0000-00-00，15：24，
    畫面中丙○○將被單扶正扶起。(4)檔名：109.4.18白天兩人
    從同居處一起出門；拍攝時間：109.4.18，16點05分；地點
    ：339號租屋處；勘驗內容：畫面中右上時間確實為0000-00
    -00，16：05，丙○○拿出一包垃圾，上訴人就出來接著丙○○
    也出來，兩人接連上車，隨後倒車，一起出去等情。另經原
    審就被上訴人所提錄音光碟勘驗結果：檔名：109.3.5丙○○
    承認外遇同居影片；勘驗內容：時間1分15秒處丙○○沒有回
    答，只有手勢等情，有勘驗筆錄可稽（見原審卷第124頁）
    。則就勘驗錄音光碟內容部分，雖無法辨識丙○○是否承認同
    居一室，然就勘驗錄影光碟部分，可見上訴人與丙○○於109
    年4月4日深夜凌晨時分，猶共處於339號租屋處，並拉下鐵
    門入內準備休息，又於109年4月18日白天，上訴人與丙○○先
    後於同一地點整理被單，丙○○隨後並拿出垃圾，上訴人隨同
    出門後二人接連上車離去。再依被上訴人所提109年11月15
    日照片所示（見原審卷第39頁、本院卷第91至93頁），丙○○
    確有於339號租屋處出入，腳穿拖鞋、衣著輕便，並與上訴
    人同行。丙○○所為上開行止多係屬上訴人日常起居或生活家
    務之事，丙○○係有配偶之人，衡情應與被上訴人及家人共同
    經營日常起居或操持生活家務之事，然上訴人竟毫不避諱與
    已婚之丙○○於深夜時分在其租屋處閉門共處，並任由丙○○為
    其處理私生活家務之事，且同進同出，顯已逾越一般男女往
    來之正常情誼。
　2.上訴人雖辯稱：丙○○前來339號租屋處時，都是與多名友人
    同來聚會，僅以朋友身分幫忙倒垃圾、拿東西或開車接送，
    僅因夜晚飲酒不能開車而暫時借用客廳短暫休息而已等語，
    並提出339租屋處錄影擷取畫面及光碟為憑（見原審卷第99
    至105頁、本院卷第21至37頁）。然查，參諸上開錄影畫面
    所示日期及上訴人所列證物明細說明（見本院卷第17頁），
    各為109年4月25、26日、5月22、24日、9月5日，均非如前
    段勘驗錄影光碟、照片所示時間即109年4月4、18日、11月1
    5日之339號租屋處情形，尚難以上開不同時段所擷取之339
    號租屋處活動內容，推認於109年4月4、18日、11月15日之3
    39號租屋處內活動情形即如上訴人所辯上情。苟如上訴人所
    辯上情，何以上訴人不逕提出該3日於339號租屋處內之錄影
    畫面為憑，毋須迂迴另提與該3日無關之他日聚會、活動畫
    面以佐其說，豈非更生疑竇。證人即上訴人同事乙○○雖於本
    院結證稱：伊平常都會與兩造及丙○○一起在339號租屋處聚
    會，一起吃飯、唱歌，平日大概待到10、11點，假日會待到
    凌晨12點至1點，去的時間不一定，假日或平常下班比較早
    也會去，但不會每天過去。上訴人與丙○○間沒有什麼特別的
    親密互動，他們比較像兄妹的互動。據伊所知，丙○○沒有在
    上訴人租屋處過夜，因為如果丙○○喝醉了，會叫車先離開；
    伊等聚會時，鐵門不會拉下來等語（見本院卷第114至116頁
    ）；然證人乙○○僅係曾於多數友人聚會時一同在場，亦未每
    日均前往339號租屋處聚會，難認其於109年4月4、18日、11
    月15日，亦有與上訴人及丙○○同在339號租屋處而見聞渠等
    於該處之行止，尚難為何有利上訴人之認定。另證人即上訴
    人之前同事甲○○雖於本院結證稱：伊於108年8、9月至109年
    10月間，向上訴人承租位於339號租屋處2樓之套房，2樓總
    共兩個房間，另一間就是上訴人的房間。伊不知道上訴人的
    交友情形，曾見過上訴人與其朋友在家聚會，很多人，不清
    楚他們誰是誰，時間不一定，頻率不清楚，因為伊回家後都
    回房間比較多，他們活動大概都到晚上11、12點，但不能輕
    易上2樓的起居空間。上訴人在伊承租的期間，沒有帶異性
    上2樓，伊每天都待在租屋處房間裡面，伊在房間裡面時，
    可以聽到上訴人房間是否有人進出的聲音等語（見本院卷第
    116至118頁）；然證人甲○○不清楚上訴人交友情形，不認識
    丙○○，且在339號租屋處時多待在其房間內，無從全時見聞
    其房間外人員實際出入情形。況依前揭勘驗錄影光碟結果，
    上訴人與丙○○確有於109年4月4日深夜凌晨時分，猶於339號
    租屋處拉下鐵門入內準備休息，及於109年4月18日白天，上
    訴人與丙○○先後於同一地點整理被單，丙○○隨後拿出垃圾後
    並與之同行等情，證人甲○○斷言上訴人沒有帶異性上2樓，
    容係臆測。再證人丙○○雖於本院結證稱：伊有去過339號租
    屋處與上訴人及朋友一起聚會，頻率不一定，去的時間晚上
    居多，但沒有過夜，喝酒醉之後睡沙發，酒醒了就回家了。
    伊於109 年4月4、18日在339號租屋處被拍到關下鐵門及出
    入畫面，應該那時候朋友都有在那裡，伊應該是去那裡喝酒
    ，累了休息一下，酒醒了就走了等語（見本院卷第202、205
    頁）；然上訴人與丙○○既已於深夜將鐵門拉下，即無再行外
    出離去之意，渠2人相偕出入該租屋處，亦未見有何友人同
    行，證人丙○○上開所陳，顯係避重就輕之詞，要無可採。證
    人乙○○、甲○○、丙○○前揭證述，均難推認上訴人與丙○○上開
    行止未逾一般男女往來之正常情誼。
　3.第查，證人即被上訴人之姊李芝菱雖於原審證稱：我知道被
    上訴人夫妻從108年間就發生爭執，但我沒有當面處理過，
    也沒有跟丙○○談過。丙○○於108年3月9日搬離與被上訴人的
    住處，被上訴人於當日打電話跟我說上訴人可能會跟丙○○出
    去，我便和被上訴人相約前去察看，我們各開一台車跟著上
    訴人的車，發現上訴人上了丙○○的車，我們就跟在他後面，
    但被他們發現，他們就原地打轉，一直要甩掉我們，後來被
    上訴人跟到宜蘭就被甩掉了。我們為了蒐集證據，在他們的
    租屋處觀察，被上訴人有拍到他們一起關門、關燈、睡覺的
    狀態，我有拍到上訴人駕駛丙○○的車子任意使用。因為該租
    屋處不能直接進入，所以我無法直接進入證實他們是否住在
    一起。我無法每天去觀察他們，但我每次去的時候，都有看
    到丙○○在上訴人住處，他可以任意出門、買東西回來，甚至
    在上訴人住處時間超過8小時，任何時間甚至下班時間也直
    接進去待很久，換輕便衣服出門買東西。我從發現該租屋處
    開始，不定時去現場看，去過該處無數次。我有拍攝影像及
    照片，我提出的照片就是光碟片的內容等語，並提出翻拍錄
    影畫面照片及錄影光碟為憑（見原審卷第144至147頁、第15
    9頁）；然依證人李芝菱所提翻拍錄影畫面照片所示，除部
    分照片業據被上訴人舉證經本院認定如前外，其餘僅有拍攝
    車輛或上訴人1人行走之畫面，且其所證上情，並無明確時
    間或資料可佐，其並自陳無法進入該租屋處查證上訴人與丙
    ○○是否同住，亦無法每天去觀察，尚難推認其所證上情概為
    上訴人與丙○○同居期間之事實。證人即被上訴人之女李〇婷
    雖證稱曾聽聞被上訴人講述丙○○與上訴人在一起之事（見原
    審卷第150至151頁），然未親聞其事，亦難採憑。再查，證
    人丙○○於109年9月、12月先後出境返國後進行居家檢疫期間
    ，其居家檢疫地點固各登記為339號租屋處及93號房屋，有
    機票、彰化縣○○鎮○○000○0○0○○鎮○○0000000000號函覆個案
    追蹤紀錄、彰化縣溪湖鎮公所110年3月18日彰溪瑞民字第11
    00004104號函覆居家檢疫資料可稽（見本院卷第95至101、1
    25至131、167至172頁），並經證人丙○○證述在卷（見本院
    卷第203頁），且為上訴人所不爭執（見本院卷第164至165
    頁），然上訴人自陳其於109年底搬離339號租屋處後，回二
    林鎮二溪路上的娘家居住，93號房屋是閒置的等語。而被上
    訴人並未舉證證明於丙○○在各該處所進行居家檢疫期間，上
    訴人與丙○○確有同居之事實，是被上訴人主張上訴人於丙○○
    在上址居家檢疫期間，亦有侵害其配偶權之同居事實，委無
    可採。
  4.從而，上訴人未顧及丙○○係有配偶之人，於深夜時分在其租
    屋處閉門共處，並任由丙○○為其操持私生活家務之事，且同
    進同出，上訴人所為已與社會通念之常情相違，以時下一般
    正常男女社交標準觀之，實已逾越普通男女朋友之關係，足
    以使人認定上訴人與丙○○確有相當親密程度之男女交往關係
    。則上訴人上開所為自屬破壞被上訴人家庭婚姻生活之圓滿
    幸福，已侵害被上訴人基於配偶關係之身分法益，且情節重
    大，致被上訴人受有非財產上之損害，揆諸首開說明，上訴
    人自應負侵權行為損害賠償責任。
(四)被上訴人得對上訴人請求精神慰撫金：
　　按不法侵害他人之人格權，被害人受有非財產上損害，請求
    加害人賠償相當金額之慰撫金時，法院對於慰撫金之量定，
    應斟酌實際加害情形、所造成之影響、被害人痛苦之程度、
    兩造之身分地位、經濟情形及其他各種狀況，以核定相當之
    數額（最高法院51年台上字第223號判決先例參照）。查上
    訴人與丙○○所為前揭行止，已侵害被上訴人配偶關係之身分
    法益，業如前述，且當時被上訴人與丙○○結婚已約十年許，
    復育有1未成年子女，有戶籍謄本可稽，被上訴人精神上自
    受有相當痛苦。查被上訴人為高中畢業，現於工廠工作擔任
    組長職務，月薪2萬4至2萬5千元，名下無不動產，有車輛1
    部，107、108年所得各為35萬餘元、36萬餘元；上訴人為高
    職畢業，從事長照服務工作，月薪約2萬5千元，名下有房地
    1筆，汽車2輛，107、108年所得各為0元、3萬餘元 等情，
    業經兩造各自陳明在卷，並有稅務電子閘門財產所得調件明
    細表附卷足憑（見原審卷第65至79頁、本院卷第118頁）。
    本院斟酌上情，被上訴人與丙○○結婚多年，上訴人與丙○○之
    不當往來情形，暨兩造之身分地位、教育程度、經濟能力、
    上訴人加害情形及被上訴人所受痛苦之程度等一切情狀，認
    被上訴人請求精神慰撫金70萬元，尚屬過高，應核減為30萬
    元為適當。其餘逾此部分之請求，則屬無據，不應准許。
四、綜上所述，被上訴人依民法第184條第1項、第195條第1項前
    段、第3項之規定，請求上訴人給付30萬元，及自起訴狀繕
    本送達翌日即109年5月23日（見原審卷第53頁）起至清償日
    止，按年息百分之5計算之利息部分，洵屬有據，應予准許
    ；逾此部分之請求，為無理由，應予駁回。原判決除確定部
    分外，原審就超過上開應予准許部分，為上訴人敗訴之判決
    ，自有未洽，上訴意旨指摘原判決此部分不當，求予廢棄改
    判，為有理由，爰由本院廢棄改判如主文第二項所示。至於
    上開應准許部分，原審為上訴人敗訴之判決，並無不合。上
    訴人仍執陳詞，指摘原判決此部分不當，求予廢棄改判，為
    無理由，應駁回其上訴。
五、本件事證已臻明確，兩造其餘之攻擊或防禦方法及所用之證
    據，經本院斟酌後，認為均不足以影響本判決之結果，爰不
    逐一論列，併此敘明。
六、據上論結，本件上訴為一部有理由、一部無理由，依民事訴
    訟法第450條、第449條第1項、第79條，判決如主文。
中　　華　　民　　國　　110 　年　　5 　　月　　25　　日
                  民事第五庭    審判長法  官  許秀芬
                                      法  官  李慧瑜
                                      法  官　吳崇道　 
正本係照原本作成。
不得上訴。
                                      書記官  洪郁淇
　　　　　　　　　　　　　　
中　　華　　民　　國　　110 　年　　5 　　月　　25　　日